臺灣雲林地方法院刑事判決　　　　　　　　96年度易字第26號
公　訴　人　臺灣雲林地方法院檢察署檢察官
被　　　告　丁○○
輔　佐　人　乙○○
上列被告因傷害案件，經檢察官聲請以簡易判決處刑（95年度偵
字第5145號），本院斗六簡易庭認為不宜以簡易判決處刑（本院
原案號：95年度六簡字第599 號），簽由刑事庭改依通常訴訟程
序審理，判決如下：
    主  文
丁○○無罪。
    理  由
壹、公訴要旨：
  一聲請簡易判決處刑事實：
    告訴人甲○與第3 人丙○○○因農地相鄰問題，於民國95年
    8 月11日下午3 時15分許，在雲林縣斗南鎮○○里○○段第
    433 地號土地上發生衝突，竟各基於傷害之犯意，毆打對方
    致雙方受有傷害（2 人所涉傷害罪嫌，業由檢察官另聲請簡
    易判決處刑），嗣丙○○○之夫即被告丁○○見狀，亦基於
    傷害之犯意，以手肘毆打告訴人之胸部，致告訴人受有右胸
    壁挫傷之傷害。
  二聲請簡易判決處刑法條：
    刑法第277條第1 項之傷害罪。
  三聲請簡易判決處刑證據：
    (一)告訴人甲○於警詢及偵查中之指訴。
    (二)臺大醫院雲林分院診斷證明書影本1 紙。
    (三)被告丁○○之供述。
貳、本院之判斷：
  一程序方面：
    (一)告訴人甲○於警詢中之指訴及其所提出之刑事告訴狀均屬
      被告以外之人於審判外之陳述，被告丁○○於審判程序又
      不同意作為證據，依刑事訴訟法第159 條之5 第1 項、第
      159 條第1 項之規定，自均不得作為證據。但就刑事告訴
      狀本身提出之時間及告訴人於告訴狀中表示提出告訴之意
      思，因未涉及犯罪事實是否構成之實體認定，為判斷告訴
      人是否有提出告訴及告訴是否逾期，就此部分之待證事實
      應仍有證據能力。
    (二)對於檢察官提出告訴人之診斷證明書，被告不同意引用。
      經查，醫院診斷證明書係病患就診或就醫時，醫生就其診
      斷治療病患結果，應病患之要求所出具之診斷證明書，其
      所記載之內容具有個案性質，並非醫生於其醫療業務過程
      中所製作之紀錄文書，而屬於被告以外之人在審判外之陳
      述，為傳聞證據，不屬於刑事訴訟法第159 條之4 第2 款
      所稱之特信性文書，是告訴人之診斷證明書無證據能力。
  二實體方面：
    (一)按犯罪事實應依證據認定之，無證據不得認定犯罪事實。
      又不能證明被告犯罪者，應諭知無罪之判決，刑事訴訟法
      第154 條第2 項、第301 條第1 項分別定有明文。次按認
      定不利於被告之事實，須依積極證據，苟積極證據不足為
      不利於被告事實之認定時，即應為有利於被告之認定。再
      事實之認定應憑證據，如未能發現相當證據，或證據不足
      以證明，自不能以推測或擬制之方法，以為裁判基礎；另
      認定犯罪事實所憑之證據，雖不以直接證據為限，間接證
      據亦包括在內，然無論直接或間接證據，其為訴訟上之證
      明，須於通常一般之人均不致於有所懷疑，而得確信其為
      真實之程度者，始得據之為有罪之認定，倘其證明尚未達
      到此一程度，而有合理性懷疑之存在時，即無從為有罪之
      認定（最高法院30年上字第816 號、30年上字第1831號、
      40年臺上字第86號及76年臺上字第4986號判例參照）。又
      刑事訴訟法第161 條已於91年2 月8 日修正公布，其第1
      項規定：檢察官就被告犯罪事實，應負舉證責任，並指出
      證明之方法。因此，檢察官對於起訴之犯罪事實，應負提
      出證據及說服之實質舉證責任。倘其所提出之證據，不足
      為被告有罪之積極證明，或其指出證明之方法，無從說服
      法院以形成被告有罪之心證，基於無罪推定之原則，自應
      為被告無罪判決之諭知（最高法院92年臺上字第128 號判
      例參照）。
    (二)訊據被告丁○○固供承上開時、地目睹甲○與丙○○○發
      生爭執時，伊有在場之事實，然矢口否認有何傷害告訴人
      之犯行，辯稱：當時是甲○打伊太太丙○○○，看到時趕
      過去，甲○就騎機車走了，並未碰到甲○的身體，也沒有
      打他，不知他為何會受傷等語。
    (三)經查：
      1.證人即告訴人甲○於95年9 月27日偵查中指證稱：「丙
        ○○○的丈夫用手肘（不知哪一隻手）搥撞我的胸部，
        該胸部受傷」、「我與丙○○○發生衝突期間，現場沒
        有人在場」、「丙○○○的丈夫於上開時間有在場」、
        「隔了10幾天之後因為胸部痛才去醫院」、「我不要告
        丙○○○的丈夫」等語（偵卷第22頁），對於被告如何
        傷害，並未能明確指訴，且對於其與第3 人丙○○○衝
        突時，被告究竟有無在場一節，所述亦有矛盾，而該次
        偵訊時，甲○已明確知悉丙○○○有對之提出傷害告訴
        ，甲○對於丙○○○竟提出傷害告訴1 事亦甚為在意，
        若確如其所指訴被告有以手肘撞傷伊胸部之情形，理應
        也會對被告提出傷害告訴，以撫平心中之氣，然於檢察
        官訊問是否要對被告提出告訴時，甲○反堅決答稱「不
        要」，則告訴人該次指訴是否真實，已有可疑。雖證人
        即告訴人甲○嗣後於95年10月30日偵查中及96年4 月3
        日本院審理時均有明確證述遭被告傷害，然其於審理時
        對於遭被告傷害之過程及細節先證述：「（問：他為何
        撞你胸部？）我不知道，他就靠過來撞我」（本院卷第
        51頁）、「（問：他太太也有打你？）沒有，是丁○○
        撞我胸部」（本院卷第51頁背面），後又證稱：「（問
        ：我父親也離你很遠？）我把石棉瓦弄掉，他就罵我，
        你母親是用石棉瓦打我，害我刺到腳」（本院卷第52
        頁），先後所述有所齟齬，指訴確有瑕疵。參以證人即
        告訴人甲○對於驗傷原因於本院審理時係證稱：「因為
        派出所說你們要告我，我才去驗傷，當天你們又沒有告
        我，我為何要去驗傷」（本院卷第52頁），可見，本件
        告訴人係專為提出告訴而前往醫院驗傷，並非因身上有
        傷而前往驗傷，其驗傷之動機實啟人疑竇。再告訴人之
        證述，係以使被告受刑事訴追為目的，故與被告之立場
        係對立，難免有誇大、渲染之嫌，既告訴人之證述並非
        無瑕疵，則其指訴是否與事實相符，已不無疑義，無法
        遽予採信。
      2.告訴人固有於95年8 月28日前往醫院就醫，並經醫師診
        斷有胸壁挫傷之事實，然此僅能證明告訴人有受傷，該
        傷勢是否係被告所為，尚有疑問。況告訴人就醫之日期
        距離案發之95年8 月11日已相隔17日，期間告訴人是否
        未再因任何原因受有傷害，並無從證明。再告訴人經醫
        師診斷之傷勢僅有「胸部挫傷」，若該傷害係被告於95
        年8 月11日所造成，則該傷害既可延遲17日後方就醫，
        顯見並非相當嚴重之傷害，是否有可能持續17日仍未復
        原而可檢驗出？又若該傷害係被告於95年8 月11日所造
        成，於就醫日因已逐漸復原，故僅餘胸部挫傷之輕傷，
        則告訴人於初受傷時，傷勢必甚重，告訴人當痛不可支
        ，殊無可能有告訴人所述「隔了10幾天之後因為胸部痛
        才去醫院」之情形。況以被告長年從事農作，雖年已7
        旬，但身體仍硬朗，若其確有意傷害告訴人，在見到自
        己妻子丙○○○與告訴人爭執，必會處於盛怒狀態之情
        形下，被告出手力道當會甚重，告訴人所受之傷害又何
        止如此，且使告訴人於相隔數日後才產生疼痛感覺？此
        均有疑問。另告訴人該次就醫之病歷上係記載「CHEST
        CONTUSION 8 、9 YEARS AGO.....CHEST PAIN WHEN
        DEEP BREATH 」等字樣，翻譯成中文意為「8 、9 年前
        胸部挫傷，... ，當深呼吸時會胸痛」，有國立臺灣大
        學醫學院附設醫院雲林分院病歷影本1 份在卷可參，則
        告訴人此次胸部挫傷有無可能係之前舊疾復發，亦未可
        知。再告訴人明明之前已有胸部受傷情形，然於本院審
        理時卻證稱「胸部之前不曾受傷過」，益證其證述內容
        確有不實，不足採信。
      3.證人李宗薰雖於本院審理時明確證述於95年8 月11日下
        班回家時，有聽到其父甲○說在田裡因石綿瓦問題，胸
        部被丁○○撞，但2 、3 天後才說喘氣不順等語（本院
        卷第54頁背面至第55頁），然證人李宗薰既未親眼目睹
        甲○被撞情形，僅聽聞告訴人之轉述，尚無從憑證人李
        宗薰之證詞遽認撞傷告訴人者係被告。再證人李宗薰係
        隔數日後才「聽聞」告訴人稱有喘氣不順情形，仍未親
        眼目睹告訴人確有喘氣不順情形，則告訴人果否有喘氣
        不順，亦未可知。況證人李宗薰對於告訴人之前胸部有
        無受傷一節，於審理時又附和告訴人證詞答稱「沒有」
        ，與上開告訴人病歷所載內容完全不符，足見證人李宗
        薰所言不實，顯有偏袒告訴人之嫌，是證人李宗薰之證
        詞仍難以遽採為對被告不利之認定。
      4.證人丙○○○於本院審理時證述：被甲○打後，就跌倒
        在地，後來較恢復時，用手摸鼻子，發現都是血，就喊
        流鼻血，甲○就跑去旁邊騎機車走，我先生後來看到我
        流鼻血才過來，甲○已經跑得遠遠的，如何撞他等語（
        本院卷第56頁），亦證稱被告並未傷害告訴人。
    (四)綜上所述，被告於偵訊及本院審理中既均堅決否認有何傷
      害告訴人之犯行，故本件除告訴人單一並存有諸多瑕疵之
      指訴，以及其在事發過後17日才驗傷之病歷資料外，並無
      其他積極證據足以證明被告確有傷害之犯行，其證明自難
      謂已達一般人可確信其為真實，亦即已超越合理懷疑之程
      度。是被告所為無罪之答辯，應可採信。揆諸首揭法條及
      判例意旨，自應為被告無罪之諭知。
參、適用法律依據：
    刑事訴訟法第452條、第301條第1 項。
本案經檢察官廖弼妍到庭執行職務。
中　　華　　民　　國　　96　　年　　4 　　月　　17　　日
                  刑事第三庭   審判長法  官   劉國賓
                                     法  官   王素珍
                                     法  官   廖淑華
以上正本證明與原本無異。
如不服本判決，應於判決收受後10日內，向本院提出上訴狀（須
附繕本）。
                                     書記官   張菀純
中　　華　　民　　國　　96　　年　　4 　　月　　17　　日
